臺灣桃園地方法院民事判決　　　　　　100年度重訴字第248號
原　　　告　李暐
　　　　　　李旼
　　　　　　李
共　　　同
訴訟代理人　崔駿武律師
複　代理人　徐秉義律師
被　　　告　楊思穎
參　加　人　新光產物保險股份有限公司
法定代理人　吳昕紘
訴訴代理人　許裕鑫
上列當事人間請求損害賠償事件，原告於刑事訴訟程序提起附帶
民事訴訟（本院99年度交重附民字第5 號），並經刑事庭裁定移
送，本院於民國100 年12月6 日言詞辯論終結，判決如下：
    主  文
被告應給付原告李暐新臺幣肆拾陸萬陸仟陸佰陸拾陸元、原告李
新臺幣肆拾陸萬陸仟陸佰陸拾柒元、原告李旼新臺幣肆拾陸萬
陸仟陸佰陸拾柒元，及均自民國九十九年十月十二日起至清償日
止，按週年利率百分之五計算之利息。
被告應給付原告新臺幣參拾萬元，及自民國九十九年十月十二日
起至清償日止，按週年利率百分之五計算之利息。
原告其餘之訴駁回。
    事  實  及  理  由
一、原告主張：被告楊思穎於民國99年4 月3 日下午2 時許，駕
    駛車牌號碼為3135-UX 號自用小客車，欲至桃園縣桃園市○
    ○路152 號訪友，因而駛至桃園縣桃園市○○路152 號前劃
    設有「公車停靠專用」標線之公車招呼站時，竟違規將其自
    用小客車停放於不得臨時停車之該公車停靠專用區內，並疏
    未注意駕駛座後方同向是否有行人或車輛行駛，以讓其先行
    ，竟貿然開啟駕駛座旁之車門欲下車，適被害人陳秀玉於同
    一時、地騎乘車牌號碼為DTM-198 號輕型機車，亦自同向後
    方行駛在車道較靠外側（然尚未超出路面邊線）行駛至該處
    ，見狀閃避不及，其右手臂與機車後座部位與上開被告開啟
    之駕駛座旁之車門邊緣碰撞，致陳秀玉人車向左倒地後，受
    有右側硬腦膜下出血、雙側蜘蛛膜下腔出血、左側肋骨骨折
    、左側血胸、雙側肺部挫傷、血尿及腦幹功能衰竭併呼吸衰
    竭之傷害，經送醫急救後，仍至99年4 月4 日晚上10時20分
    許不治身亡。被告之刑事責任部分，業經法院判處有期徒刑
    6 月確定，自應依侵權行為規定，負損害賠償責任。原告李
    暐、李、李旼為陳秀玉之子女，原告李暐、李、李旼共
    同支出喪葬費及醫療費用為新臺幣（下同）348,041 元，僅
    請求給付其中300,000 元；原告李旼則自86年間罹患皮膚淋
    巴癌此重大傷病，長年無法工作，無謀生能力，亦無任何積
    蓄，平日均靠陳秀玉獨力扶養，以維持日常所需，為陳秀玉
    之扶養義務人，則陳秀玉死亡時為58歲，按97年女性簡易生
    命表，原告李旼尚得受陳秀玉扶養至少26.24 年，再按原告
    李旼居住之新竹縣，按行政院主計處公布之平均每人每月消
    費支出18,985元，而原告李旼因病需長期支出醫藥費用，實
    超過該數額，是原告李旼至少得請求每年最低生活費227,82
    0 元（計算式：18,985元×12＝227,820 元）為計算基準，
    並扣除霍夫曼計算中間利息後，得向被告請求之扶養費為3,
    860,221元（計算式：227,820 元×16.944170 ＝3,860,221
     元 ）；另李暐、李、李旼因母親陳秀玉死亡，而均受有
    精神上之痛苦，各得請求精神慰撫金2,000,000 元。又原告
    李暐、李、李旼業已依強制責任險領取1,600,000 元之保
    險金，並各由李暐、李、李旼分得533,334 元，533,333
    元及533,333 元，亦同意扣除。爰依侵權行為之法律關係，
    提起本訴，聲明求為命被告給付原告李暐、李、李旼各2,
    000,000元、2000,000元及5,860,221 元（計算式：3,860,
    221元＋2,000,000 元＝5,860,221 元），及被告給付原告
    300,000元，及均加計自起訴狀繕本送達翌日起算法定遲延
    利息之判決。
二、被告則以：伊對於其應負全部肇事責任並無意見，對於原告
    請求之喪葬費、醫療費部分亦無意見。惟原告李旼已成年，
    亦非無謀生能力，應無請求扶養費之必要。此外，原告所請
    求之精神慰撫金額過高等語置辯，聲明求為駁回原告之訴。
三、參加人新光產物保險股份有限公司（下稱新光公司）為輔助
    被告聲明參加訴訟，陳述主張並與被告之答辯同，並稱原告
    李旼罹癌，並未能顯示已喪失謀生能力，且依原告李旼93年
    至97年所得稅納稅資料，其於國立大學領有固定薪資，尚有
    工作能力，且顯示其每年均有存款利息所得，金額並逐年增
    加，足見其有相當資力，並無受他人扶養之事實及必要；另
    喪葬費用部分，依強制汽車責任保險法第11條第2 項規定，
    支出喪葬費之人於喪葬數額範圍內，得請保險人請求支付，
    是應請求權人自應向強制險理賠金額中支付，自無再請求被
    告支出喪葬費用之必要等語。
四、本件原告主張被告於99年4 月3 日下午2 時許，駕駛車牌號
    碼為3135-UX 號自用小客車，行駛至桃園縣桃園市○○路
    152 號前劃設有「公車停靠專用」標線之公車招呼站時，竟
    違規將其自用小客車停放於不得臨時停車之該公車停靠專用
    區內，並疏未注意駕駛座後方同向是否有行人或車輛行駛，
    以讓其先行，貿然開啟駕駛座旁之車門欲下車，適被害人陳
    秀玉於同一時、地騎乘車牌號碼為DTM-198 號輕型機車，亦
    自同向後方行駛在車道較靠外側行駛至該處，見狀閃避不及
    ，其右手臂與機車後座部位與上開被告開啟之駕駛座旁之車
    門邊緣碰撞，致陳秀玉人車向左倒地後，受有右側硬腦膜下
    出血、雙側蜘蛛膜下腔出血、左側肋骨骨折、左側血胸、雙
    側肺部挫傷、血尿及腦幹功能衰竭併呼吸衰竭之傷害，經急
    救後，仍於99年4 月4 日晚上10時20分許死亡等情，除為被
    告所不爭執外，並經本院依職權調取本院99年度交易字第13
    6 號被告楊少柏過失致死等之刑事全卷所附之車禍現場圖、
    交通事故調查報告表、現場照片、臺灣桃園地方法院檢察署
    檢察官檢驗報告書及相驗屍體證明書查明屬實。又被告楊思
    穎上開疏未注意致發生本件事故之情事，經刑事庭調查結果
    ，亦認被告楊思穎有過失而依過失致死罪判處有期徒刑6 月
    確定，有本院99年度交易字第136 號刑事判決在卷可稽，則
    原告此部分主張之事實，可堪認為真實。
五、按因故意或過失，不法侵害他人權利者，負損害賠償責任；
    不法侵害他人致死者，對於支出醫療及殯葬費之人，亦應負
    損害賠償責任，被害人對於第三人負有法定扶養義務者，加
    害人對於該第三人亦應負損害賠償責任，及被害人之子、女
    ，雖非財產上之損害，亦得請求賠償相當之金額，民法第18
    4 條1 項前段、第187 條第1 項、第192 條及第194 條分別
    定有明文。查本件被告楊思穎就事故之發生為有過失，業如
    前述，而原告李暐、李、李旼，則均為陳秀玉之子、女，
    亦有原告提出之戶籍謄本在卷足憑，則原告依上開條文規定
    ，請求被告賠償財產及非財產上之損害，即非無據。茲就原
    告請求之項目及金額，是否准許，分別說明如後：
(一)、喪葬費用及醫療費用部分：原告主張其所共同支出陳秀玉之
    喪葬費用、醫療費用金額共348,041 元，並提出收據影本、
    葬儀社匯款單及收據影本、法會費用收據影本、牲果花籃及
    法會工作人員、靈車租車收據影本等為憑，且為被告所不爭
    執，其金額並屬合理，是其僅請求其中300,000 元，亦屬有
    據。
(二)、精神慰藉金部分：原告李暐、李、李旼均為陳秀玉之子、
    女，已如前述，而原告李暐碩士畢業，任職於工業技術研究
    院，98、99年所得（含薪資、獎金、執行業務、股利、利息
    等所得）各為1,003,174 元、918,275 元，名下有股票投資
    及車輛一台；原告李為碩士畢業，任職於台北市政府法規
    會約聘人員，年收入約500,000 元；原告李旼亦為碩士畢業
    ，因每周需回醫院追蹤治療一次，目前擔任大學社團指導老
    師，每學期約領取講師費8,000 元，其98、99年所得（含薪
    資、利息所得）各為22,683元、24,713元，名下並有車輛一
    台；被告則為大學肄業，原居住於國外，每月收入約60,000
    元，惟因返國發生本件事故，遭限制出境而失業，國內並無
    薪資所得資料，99年間則有利息所得67元，有本院依職權查
    詢兩造財產歸戶資料，及兩造所為之陳述等。本院審酌兩造
    之經濟狀況、社會地位等一切情狀，認原告李暐、李、李
    旼為子女身分，均已成年，受有無法回報母親養育恩情之傷
    痛，認原告基於子、女身分得請求之精神慰撫金各以1,000,
    000 元為適當。在此範圍內之請求，應予准許；逾此範圍之
    請求，不應准許。
(三)、李旼扶養費部分：按受扶養權利者，以不能維持生活而無謀
    生能力者為限，民法第1117條第1 項定有明文。是有法定扶
    養義務者，自需受權利者，有以不能維持生活，並且無謀生
    能力者，兩條件均符合時，始得請求加害人賠償。查李旼自
    承其為碩士畢業，且受聘於國立大學擔任社團講師，業如前
    述，且依其所陳其罹病已久，需每周回醫院複診一次，應認
    病情已獲得控制，僅需追蹤即可，並無無法工作之情形，足
    見其有相當之專業技能及謀生能力；再者，依前述所得資料
    顯示，李旼並非全無收入，且其存款所生利息每年約有1 至
    2 千元，足見尚有資力，且依原告所提出之戶籍謄本，李旼
    係設籍於其父親李精誠之宜蘭縣內，並非與陳秀玉設於同籍
    ，亦見其應能獨力維持其生活，而無證據顯示確需依陳秀玉
    始能維持其生活，則其主張受有扶養費之損失3,860,221 元
    ，自屬無據，其所為此部分請求即不應准許。
(四)、依上所述，原告李暐、李、李旼所得請求金額為精神慰撫
    金各1,000,000 元，喪葬費及醫療費用合計300,000元。
六、按保險人依本法規定所為之保險給付，視為被保險人損害賠
    償金額之一部分；被保險人受賠償請求時，得扣除之，強制
    汽車責任保險法第32條定有明文。經查，原告自認已受領強
    制汽車責任保險金1,600,000 元，並由原告李暐、李、李
    旼每人各分得533,334 元，533,333 元及533,333 元，故原
    告李暐、李、李旼所得請求被告賠償之上開金額中，則應
    各自扣除533,334 元，533,333 元及533,333 元而分別為46
    6,666 元（計算式：1,000,000 元－533,334 元＝466,666
    元）、466,667 元（計算式：1,000,000 元－533,333元＝4
    66,667元）及466,667 元。至於參加人抗辯喪葬費用部分，
    原告應依強制汽車責任保險法第11條第2 項規定請求，而不
    得再重複請求等語，惟被告及參加人並未證明原告於前開強
    制責任險外，有再獲得其餘喪葬費之賠償，是其請求扣除等
    語，自屬無據。
七、綜上所述，原告各得請求被告賠償之精神慰撫金466,666 元
    、466,667 元、466,667 元，原告共同請求之喪葬費及醫療
    費用則為300,000 元。從而，原告本於侵權行為之法律關係
    ，請求被告給付之金額各於上開範圍內及均自起訴狀繕本送
    達翌日，即99年10月12日起至清償日止，按週年利率百分之
    5 計算利息之範圍內，為有理由，應予准許，逾此部分之請
    求，為無理由，應予駁回。又本件損害賠償事件乃刑事附帶
    民事訴訟，由刑事庭移送前來，迄本院言詞辯論終結為止，
    當事人並無任何裁判費或其他訴訟費用之支出，爰不另為訴
    訟費用負擔之裁判。
據上論結：本件原告之訴為一部有理由、一部無理由，判決如主
文。
中    華    民    國   100    年    12    月    22    日
                        民事第三庭  法  官  陳筱蓉
上為正本係照原本作成
如對本判決上訴，須於判決送達後二十日內向本院提出上訴狀。
如委任律師提起上訴者，應一併繳納上訴審裁判費。
中    華    民    國   100    年    12    月    22    日
                                    書記官  蔡佩媛